【裁判字號】    90,交訴,139
【裁判日期】    900904
【裁判案由】    過失致死
【裁判全文】
臺灣彰化地方法院刑事判決                          九十年度交訴字第一三九號
    公  訴  人  臺灣彰化地方法院檢察署檢察官
    被      告  甲○○
右列被告因過失致死案件，經檢察官提起公訴（九十年度偵字第三四三五號），本院
判決如左：
        主  文
甲○○因過失致人於死，處有期徒刑拾月。緩刑貳年，緩刑期中付保護管束。
        事  實
一、甲○○原係高中在學學生（於九十年六月畢業），非以駕駛為業務，前無非行紀
    錄且無因犯罪受有期徒刑以上刑宣告之前科。其未領有自用小客車之駕駛執照，
    竟於民國（下同）九十年四月十九日下午五時後某時分，駕駛牌照號碼Ａ７─８
    ５６８號自用小客車，沿彰化縣社頭鄉○○路，由東往西方向前進，於當日下午
    六時許，駛近該路與社石路交岔路口前，本應遵照該路段時速不得逾六十公里之
    限制，隨時注意車前狀況，採取必要之安全措施，且於行經無號誌之交岔路口時
    ，尤應減速慢行，作隨時停車之準備，而依當時天候、路況，顯無不能注意之情
    形，竟疏於注意，未稍減車速，仍以時速約七十公里之速度行進，適遇鄭蜜娘無
    照騎乘牌照號碼ＩＷＦ─０５７號重型機車，亦疏未注意前方甲○○所駕駛之自
    用小客車已瀕近交岔路口，仍未停讓，而貿然左轉。甲○○因未注意車前狀況，
    減速預作煞停等安全必要措施，復超速行駛，故至發覺鄭蜜娘騎乘機車左轉時，
    已無法有效煞停及閃避，致所駕駛之自用小客車擦撞鄭蜜娘所騎乘之機車─１５
    ７７號重型機車，鄭蜜娘受衝撞因而人車失衡倒地，甲○○所駕之汽車則不及煞
    停斜向衝撞至路旁之番石榴園內。鄭蜜娘因而受有頭部及肢體多發性外傷，經緊
    急護送至彰化縣私立仁和醫院救治時，已無生命現象（依據台灣彰化地方法院檢
    察署相驗屍體證明書記載之死亡時間為九十年四月十九日下午六時許，直接引起
    死亡之原因為心肺衰竭）。甲○○於肇事後，尚未經偵查犯罪機關或公務員發覺
    前，即主動以行動電話向警報案，並於警員到場時自首其為肇事者，並接受偵查
    、審判。
二、案經彰化縣警察局田中分局報請台灣彰化地方法院檢察署檢察官相驗偵查起訴。
        理  由
一、右揭事實，訊據被告甲○○（以下簡稱被告）供認在卷，經查：被告於前開時、
    地無照超速駕駛自用小客車，不慎撞擊被害人鄭蜜娘（以下簡稱被害人）所駕駛
    之重型機車，致使被害人而受有頭部及肢體多發性外傷，未及救治，即因心肺衰
    竭死亡等事實，除據被告自白外，且經被害人之丈夫乙○○指認無訛在卷，復有
    肇事後之車損及現場照片十八幀、警製道路交通事故調查報告表、仁和醫院診斷
    證明書，及台灣彰化地方法院檢察署檢察官督同檢驗員相驗後，製作之勘驗筆錄
    、驗斷書及相驗屍體證明書等件在卷可按。
二、按行車速度，應依標誌之規定，不得超越速限行駛；再汽車行駛時，駕駛人應注
    意車前狀況，並隨時採取必要之安全措施；又汽車行經交岔路口，因時常有不可
    預期之人車出入或穿越道路，尤應減緩車行速度，預作煞停準備，俾能在緊急狀
    況發生時，得以即時採取煞停或其他安全措施，本為駕駛人應行注意之事項，並
    據道路交通安全規則第九十三條第一項第四款、第九十四條第三項定有明文可資
    參照。查前開肇事地點之臨近路段，其行車速限為時速五十公里，有卷附警製道
    路交通事故調查報告表可稽。再稽之肇事後之車損及現場照片，並道路交通事故
    調查報告表所示，本件交通事故肇致後，被害人之機車嚴重毀損、扭曲，而被告
    之汽車則衝至右前方約二十公尺之路邊番石榴園內，路面未遺有任何煞車痕跡，
    等情節，及被告供述：其當時行車速度約七十公里，見被害人機車左轉時，因緊
    張不及煞停始撞擊，且向前衝至路旁之番石榴園等語，顯見被告係超速行駛至交
    岔路口，仍未減緩車速，預作煞停準備，致遇被害人違規左車，未及有效煞停及
    閃避，而撞擊無訛。復經囑託台灣省彰化縣區車輛行車事故鑑定委員會鑑定結果
    ，亦表示：「鄭蜜娘無照駕駛重機車行經無號誌交岔路口，左轉不當，為肇事原
    因，甲○○無照駕駛自小客車行經無號誌交岔路口，未減速抑且超速行駛，亦為
    肇事原因」等語，有該鑑定委員會九十年七月二十五日彰鑑字第九００四六０號
    函陳之鑑定意見書在卷可資參酌（見本院審理卷）。綜上事證，本件交通事故之
    發生，被告確有過失，應屬無疑。又據上開卷附被害人之診斷證明書及台灣彰化
    地方法院檢察署製具之勘驗筆錄、驗斷書及相驗屍體證明書等證明文件研判，被
    害人確係因被告之過失行為，致使受有頭部及肢體多發性外傷，而引起心肺衰竭
    死亡之結果，二者間顯有相當因果關係。是本案事證明確，被告犯行足以認定。
三、核被告上開行為，係犯刑法第二百七十六條第一項之過失致死罪。查被告並未取
    得駕駛自用小客車之執照，已據警員查明製有道路交通事故調查報告表在卷可稽
    ，並經被告供證屬實在卷，其違反規定，無照駕駛自用小客車過失肇事，因而致
    人死亡，應依道路交通管理處罰條例第八十六條第一項之規定，加重其刑。又查
    被告肇事後，在偵查犯罪機關或公務員發覺前，即主動向警員報明其為駕車肇事
    之人而自首，業經被告供明在卷，並有警製道路交通事故調查報告表在卷可稽，
    其對於未發覺之罪自首而受裁判，應依刑法第六十二條前段之規定，減輕其刑。
    按行車嚴重違反道路交通安全規則，而過失致人於死之行為，雖非如故意行為之
    惡性重大，但因被告一時怠忽，驟然釀成此悲劇，死者家屬及其他親友之精神、
    心理必受嚴重創傷，內心之悲痛、遺憾，經久無以平息、彌補，被告之罪責，誠
    不能等閒視之，本應量以相當刑度，不宜輕縱，用彰社會正義，始稱公允。惟法
    院衡量被告之刑責，就被害人對犯罪事實之發生有無相當之因素及責任一節，及
    被告犯後之品性表現，則不可忽略不論。斟酌本案被害人本身亦係無照違規行駛
    ，其對事故之發生，確有相當程度之過失。易言之，倘被害人稍加注意，當可防
    免事故之發生，而不致有死亡之情事。固然，「人死為尊，不怨其生前非」為我
    國社會傳統之恕道觀念，況被害人已不幸慘遭橫禍亡故，其親友哀慟之情，殊值
    矜憫，誠不忍再責難被害人生前行為之不當，惟其既亦有疏忽不慎之處，自不能
    全然諉責於被告。然核之被告係無照駕車，且嚴重違規過失始肇致命案等情節，
    顯不能僅科處罰金、拘役或處以六月以下之有期徒刑，方符認事、論理及用法之
    平。爰審酌被告之素行、行為所生之危害、肇事之情節、過失程度、已與被害人
    家屬達成和解，有彰化縣社頭鄉調解委員會調解書一份在卷可稽（見本院審理卷
    ），犯後坦承示悔，態度良好等一切情狀，量處如主文所示之刑。又查被告前未
    曾受有期徒刑以上刑之宣告，有本院被告全國前案紀錄表及台灣彰化地方法院檢
    察署刑案資料查註紀錄表足稽，衡其因為準備考試，研習課業後，身心倦煩，一
    時興起，乃擅自無照駕車在鄉○道路兜風解悶，因無駕駛資格，不嫻於駕駛技術
    ，始肇禍，犯後已坦承示悔，並與被害人方面達成和解，被害人之丈夫乙○○於
    本院審理時，亦陳稱：被告本性不差，既已善後，願予被告自新之機會等語在卷
    。又被告方值青少年，學業尚待完成，將來之工作事業、家庭婚姻亟待加倍努力
    ，猶如旭日東昇之際，倘因此即宣付入監執行所宣告之刑，其前途堪慮。是本院
    鑒於被告係因一時怠忽，始觸犯刑章，並非頑劣不堪造就之徒，信其經此次偵審
    及刑之宣告後，當能知所警惕，所宣告之刑以暫不執行為適當。惟慮及被告年甫
    滿十八歲，思想行事未臻成熟穩健，揆其擅自無照駕車外出，而肇致命案一節，
    益證其自律能力略有不足，父母之督促管教亦有疏虞之處，倘未於緩刑期間內施
    以適當之教育與約束，極易因未宣付執行，益形怠慢、輕忽，而故態復萌，為免
    其再違犯法紀，貽誤前程，爰宣告緩刑二年，並諭知在緩刑期內付保護管束，期
    其自勵、自新，用觀後效。切望被告能深記教訓，反省自責，往後行事謹慎為要
    ，勿因逞一時之快或過於輕率、怠忽，致不幸鑄成終身難以彌補之禍害，而抱無
    涯之憾。如尚有心向學，尤應專心致志於課業，謹遵「業精於勤，而荒於嬉，行
    成於思，而毀於隨」之古訓所示，自課品行端正，生活作息正常，勿因假日或課
    餘即貪溺嬉樂，在外遊蕩，不知自愛自制，而釀生事端，連累父母，荒廢學業，
    貽誤前程，特此誡勉。
據上論斷，應依刑事訴訟法第二百九十九條第一項前段，刑法第二百七十六條第一項
第六十二條前段、第七十四條第一款、第九十三條第一項、道路交通管理處罰條例第
八十六條第一項，罰金罰鍰提高標準條例第一條前段，判決如主文。
中      華      民      國    九十      年      九      月      四      日
                                    臺灣彰化地方法院交通法庭
                                        法      官  蔡  紹  良
右正本證明與原本無異。
如不服本判決，應於判決送達後十日內，向本院提出上訴狀（須附繕本）。
告訴人或被害人對於判決如有不服具備理由請求檢察官上訴者，其上訴期間之計算係
以檢察官收受判決正本之日期為準。
                                        法院書記官  王  惠  嬌
中      華      民      國    九十      年      九      月      五      日
刑法第二百七十六條
因過失致人於死者，處二年以下有期徒刑、拘役或二千元以下罰金。
從事業務之人，因業務上之過失犯前項之罪者，處五年以下有期徒刑或拘役，得併科
三千元以下罰金。


司法院資訊處製作；財團法人民間司法改革基金會備份。
